【裁判字號】    97,易,2334
【裁判日期】    971114
【裁判案由】    竊佔
【裁判全文】
臺灣臺北地方法院刑事判決              97年度易字第2334號
公  訴  人  臺灣臺北地方法院檢察署檢察官
被      告  甲○○
            丁○○
上列被告因竊佔案件，經檢察官提起公訴（97年度偵字第14462
號），本院判決如下：
    主  文
甲○○、丁○○均無罪。
    理  由
一、公訴意旨略以：被告甲○○、丁○○因原所賃屋居住之臺北
    市○○區○○街2 段11號8 樓之19（下稱系爭房屋）業經法
    院拍賣，無處居住，竟共同意圖為自己不法之利益，自民國
    97 年4月初起，將所有私人物品如衣櫥、鞋櫃等物，均擺放
    於臺北市○○區○○街2 段11號8 樓電梯口之住戶公共空間
    ，而竊佔該處居住（範圍如卷附照片所示）。因認被告2 人
    均涉犯刑法第320 條第2 項之竊佔罪嫌。
二、按犯罪事實應依證據認定之，無證據不得推定其犯罪事實；
    不能證明被告犯罪者，應諭知無罪之判決，刑事訴訟法第15
    4 條、第301 條第1 項分別定有明文。又事實之認定，應憑
    證據，如未能發現相當證據，或證據不足以證明，自不能以
    推測或擬制之方法，以為裁判基礎，最高法院40年臺上字第
    86號著有判例可資參照。且認定犯罪事實所憑之證據，雖不
    以直接證據為限，間接證據亦包括在內，然無論直接或間接
    證據，其為訴訟上之證明，須於通常一般之人均不致於有所
    懷疑，而得確信其為真實之程度者，始得據之為有罪之認定
    ，倘其證明尚未達到此一程度，而有合理性懷疑之存在時，
    即無從為有罪之認定，此亦有最高法院76年臺上字第4986號
    判例可資參照。
三、本件公訴人認被告2 人涉有竊佔罪嫌，係以：（一）證人即
    告訴丙○之指訴；（二）照片數張；（三）臺北市○○區○
    ○街2 段11號8 樓之19建物登記謄本，為其論據。訊據被告
    2 人均坦承其物品現置放於臺北市○○區○○街2 段11號8
    樓電梯口之住戶公共空間，晚間於該公共空間舖紙板夜宿之
    事實，惟否認有何竊佔之犯行，均辯稱：該物品非其搬出，
    亦無錢搬走等語。
四、經查：
（一）按刑法第320 條第2 項之竊佔罪，係乘人不知之際，以和
      平方法擅自佔據他人之不動產，而侵害他人支配權為構成
      要件（最高法院78年度上易字第6389號判決參照）。竊佔
      不動產須有不法利益之意圖，而基於不法佔有使用之故意
      ，並有不法佔有使用之行為。其不法利益固不必至不法所
      有之程度，惟仍必須行為人有擅自佔有使用以獲利之意思
      始可。再者，由於不動產與動產本質之不同，不動產之新
      佔有支配關係須具有繼續性及排他性，始足當之。
（二）系爭房屋原係李國書所有，自85年間起即由被告2 人居住
      ，嗣該房屋經法院以不點交方式拍賣，由乙○○於97年2
      月得標（同年4 月14日移轉登記），乙○○即於同年3 月
      31日與被告甲○○簽立切結書，被告甲○○同意於同年4
      月7 日前搬遷，惟屆期被告2 人仍未搬遷，乙○○乃於同
      年4 月9 日僱請貨運公司，在警員及大樓管理委員會人員
      見證下將被告2 人物品搬至屋外電梯口之公共空間等情，
      業據證人乙○○於本院具結證述明確，並經本院核閱系爭
      房屋拍賣執行卷宗相符（本院96年度執字第10403 號卷）
      ，且有切結書、照片、臺北市○○區○○街2 段11號8 樓
      之19建物登記謄本在卷可稽，是以被告2 人之私人物品非
      由其等置放於上述公共空間，且該等物品搬出當時，現場
      尚有警員及管理委員會人員在場，顯非乘人不知之際而佔
      據。
（三）又被告2 人雖坦承迄今未將其私人物品搬走，且現仍宿於
      該公共空間等情。惟查，上述公共空間僅供通行之用，被
      告2 人之物品雖置放於該處，但並無阻止他人通行等情，
      並據證人丙○及乙○○於本院具結證述在卷，且依卷附照
      片所示均屬可移動之物品，難認被告2 人之佔有支配關係
      有排他性。
五、綜上所述，被告2人之私人物品非於乘人不知之際由被告2人
    搬至上述公共空間，亦無排他性使用該公共空間之情形，依
    上說明，尚不符竊佔罪之構成要件。本件尚屬民事糾葛，應
    循民事途徑解決。復查無其他積極證據足資證明被告2 人有
    何公訴人所指之竊佔犯行。是既不能證明被告犯罪，揆諸前
    揭說明，自應諭知被告2 人為無罪。
據上論斷，應依刑事訴訟法第301條第1項，判決如主文。
本案經檢察官蔡彥守到庭執行職務。
中    華    民    國    97    年    11    月    14    日
                  刑事第十八庭  法  官  胡宗淦
以上正本證明與原本無異。
如不服本判決，應於判決送達後10日內，向本院提出上訴狀。
                                書記官  許婉如
中    華    民    國    97    年    11    月    14    日


司法院資訊處製作；財團法人民間司法改革基金會備份。
